【裁判字號】    90,上易,3387
【裁判日期】    901227
【裁判案由】    詐欺
【裁判全文】
臺灣高等法院刑事判決                            九十年度上易字第三三八七號
    上  訴  人  臺灣臺北地方法院檢察署檢察官
    被      告  甲○○
右上訴人因被告詐欺案件，不服台灣臺北地方法院八十九年度易字第二三五號中華
民國九十年六月十一日第一審判決（起訴案號台灣臺北地方法院檢察署八十九年度偵
字第一五七○七號）提起上訴，本院判決如左：
    主  文
上訴駁回。
    事實及理由
一、本案經本院審理結果，認第一審以被告甲○○涉犯刑法第三百三十九條第一項之
    詐欺取財罪嫌，以系爭滅火彈既有滅火功能，告訴人亦知悉產品尚未取得專利權
    （事後已取得），本件依現存之證據，不能證明被告有詐欺取財犯行，復無其他
    積極證據足認被告有何詐欺取財犯行，其犯罪嫌疑尚有不足，判決被告無罪，經
    核其認事用法均無不當，應予維持，並引用第一審判決書記載之理由，如附件。
二、檢察官上訴意旨以：被告詐稱產品已取得專利，實則買賣時並未擁有專利，有專
    利證書可稽，亦徵被告蓄意詐欺云云。惟查：
(一)按犯罪事實應依證據認定之，無證據不得推定其犯罪事實；又不能證明被告犯罪
    者，應諭知無罪之判決，刑事訴訟法第一百五十四條、第三百零一條第一項分別
    定有明文。訊據被告堅決否認有何詐欺取財犯行，辯稱：當初雙方約定代理權利
    金為一千五百萬元，告訴人僅支付五百四十萬元，經被告一再催告仍無法履行，
    被告不得已只好解約，係告訴人違約在先，又被告當時係向告訴人稱中國大陸已
    取得實用新型專利，我國正在申請中及日本、美國申請專利之進度，並未告知已
    取得我國專利權，再者被告於簽約時有提供商品檢驗局委託試驗報告，交予告訴
    人，並無詐欺之情事等語。
(二)經查：被告與告訴人所簽訂之商品經銷代理契約書（見他卷第七頁）第二條約定
    ：告訴人應繳付代理權利金一千五百萬元。第四條第一款約定：感溫滅火彈國內
    每支進貨價格為五百元，防火阻燃劑國內、外每加崙進貨價格為三百五十元。第
    五條約定：每次進貨基數感溫滅火彈三千支、防火阻燃劑一萬加崙，有該契約書
    在卷可稽。告訴人亦稱代理權利金為一千五百萬元，故依上開契約以觀，告訴人
    應支付代理權利金一千五百萬元，另外進貨尚需支付貨款無訛。而告訴人自承於
    支付五百四十萬元後無力再支付，故被告解除契約並無違法之處。
(三)次查，系爭滅火彈經送經濟部商品檢驗局試驗結果，其中投擲式、摻水式達到完
    全滅火，且三十秒後火不復燃，懸吊式則三秒內完全滅火，三十秒內不復燃，有
    委託試驗報告書在卷可稽（見原審卷第三十一頁)，且依卷附喜悅家公司之公開
    募股說明書上已載明：「本產品經中華民國經濟部商品檢驗局參照ＣＮＳ一四八
    ○試驗，報告書編號：九○三○六─○○二五九八，試驗項目滅火試驗，可於三
    秒內迅速撲滅火苗，測試中不會二度燃燒。」等語（見原審卷第七十頁），可見
    該滅火彈具有滅火之功能無訛，亦為告訴人所知悉。
(三)末查，依卷附喜悅家公司之公開募股說明書上，已載明：「但為確保產品本身價
    值，於八十六年五月九日向經濟部中央標準局申請專利，取得專利後即行量產」
    等語，足見告訴人應已知悉該產品，於簽約當時，尚未取得專利之事實。
(四)綜上所述，系爭滅火彈既有滅火功能，告訴人亦知悉產品尚未取得專利權（事後
    已取得），實不宜遽認被告有詐欺取財犯行。原審為被告無罪之諭知，經核並無
    違誤，應予維持。檢察官上訴指摘原判決不當，為無理由，應予駁回。
據上論斷，應依刑事訴訟法第三百四十三條、三百七十三條、第三百六十八條，判決
如主文。
中      華      民      國    九十    年     十二     月    二十七    日
                              臺灣高等法院刑事第九庭
                                    審判長法  官  李  文  成
                                          法  官  周  盈  文
                                          法  官  官  有  明
右正本證明與原本無異。
不得上訴。
                                          書記官  林  蓓  瑜
中      華      民      國    九十      年    十二      月    三十一    日


司法院資訊處製作；財團法人民間司法改革基金會備份。
